【裁判字號】    94,易,969
【裁判日期】    950117
【裁判案由】    毀損等
【裁判全文】
臺灣桃園地方法院刑事判決               94年度易字第969號
公  訴  人  台灣桃園地方法院檢察署檢察官
被      告  甲○○
上列被告因毀損等案件，經檢察官提起公訴（九十四年度偵字第
一０八六四號），本院判決如下：
    主  文
甲○○放火燒燬他人所有之自用小客車，致生公共危險，處有期
徒刑壹年肆月。
其餘被訴恐嚇部分無罪。
    事  實
一、甲○○與乙○○原係男女朋友，後因彼此間家庭、個性不合
    等因素，乙○○多次提出分手要求，甲○○則百般挽回，二
    人因此迭有爭執，後於民國九十二年年底，乙○○另與先前
    結識之邱能揚交往，期間甲○○在桃園縣桃園市○○街十巷
    三號三樓乙○○住處樓下，撞見邱能揚駕駛車牌號碼八一一
    九─ＦＲ號自小客車（登記名義人為詹峻傑，下簡稱系爭車
    輛）搭載乙○○返家，亦曾在上開住處遇見邱能揚而生口角
    爭執，甲○○因此認係邱能揚從中介入、破壞其與乙○○之
    感情，而對邱能揚心生不滿，遂揚言毀壞邱能揚所使用之系
    爭車輛。後於九十三年三月二十四日晚間，甲○○與乙○○
    相約外出卻又因分手一事發生爭吵，其於護送乙○○返回住
    處後逕自離去，然隨後即再撥打電話予乙○○欲道歉、挽回
    ，但電話中乙○○語多迴避、態度冷淡，甲○○認又係邱能
    揚在旁從中阻礙，即再度折返乙○○住處察看，途經桃園縣
    桃園市○○街六號停車棚，果發現邱能揚所使用之系爭車輛
    停放在專供乙○○家人使用之停車位內，甲○○妒火中燒，
    竟萌生燒燬邱能揚系爭車輛之犯意，於九十三年三月二十五
    日凌晨十二時四十分許至同日一時三十分許期間，再度折返
    、驅車至系爭車輛停放處，將不知何來之汽油潑灑於系爭車
    輛之車頭、車頂及車尾後再加以點燃，致系爭車輛之各該部
    位當場起火燃燒而毀損致令不堪使用，且系爭車輛近旁復有
    其他車輛同停放在棚內，該停車棚並緊鄰有人居住之建物，
    因而有延燒近旁之車輛及毗鄰有人居住建物之可能，致生公
    共危險，甲○○旋即駕車駛離。幸經附近民眾發現報警並及
    時以滅火器撲滅，災情始未擴大。
二、案經桃園縣政府警察局桃園分局報請台灣桃園地方法院檢察
    署檢察官偵查起訴。
    理  由
壹、有罪部分：
一、程序部分：公訴人原起訴之罪名固為刑法第三百五十四條之
    毀損罪，惟到庭實施公訴之檢察官於本院審理時已當庭擴張
    起訴事實及於「致生公共危險」此部分之構成要件該當事實
    ，並將起訴法條及罪名變更為刑法第一百七十五條第一項之
    公共危險罪（見本院九十五年一月三日審判筆錄），應予敘
    明。
二、訊據被告甲○○固坦承其於九十三年三月二十五日凌晨十二
    點多，經過桃園縣桃園市○○街十巷三號三樓乙○○住處樓
    下之事實，惟矢口否認有放火燒車行為，並辯稱：伊當天返
    回乙○○住處只是想要跟乙○○道歉，試圖挽回兩人間感情
    ，但因乙○○沒接聽電話，伊認為乙○○仍在生氣，就打消
    道歉念頭駕車離開，沒有放火燒車云云。惟查：
    (一)按被告以外之人於審判外之言詞或書面陳述，除法律有規
      定者外，不得作為證據；被告以外之人於偵查中向檢察官
      所為之陳述，除顯有不可信之情況外，得為證據，刑事訴
      訟法第一百五十九條第一項、第一百五十九條之一第二項
      分別定有明文。查本件關於證人乙○○、邱能揚於偵查中
      所為之陳述，固係被告以外之人於審判外所為之陳述，然
      本院審酌證人乙○○曾為被告親密女友，被告亦一再堅稱
      其與證人乙○○並無分手（見本院九十四年九月二十九日
      審理筆錄），顯見兩人關係密切；證人邱能揚雖因感情問
      題而與被告有所糾紛，然其於偵查中經諭知證人有具結之
      義務及偽證之處罰並命朗讀結文具結擔保其證言之真實性
      後，以證人之身分完整、連續陳述其親身經歷，是證人乙
      ○○、邱能揚應無刻意設詞誣陷之可能；再觀諸上開二證
      人偵查訊問過程中，並無任何違法取證之瑕疵，且有該偵
      訊時之錄音帶以供佐證，則證人乙○○、邱能揚於案發後
      記憶猶新之情況下所為之言詞陳述，應無顯不可信之情形
      ，引用渠等之上開言詞陳述作為證據應屬適當。而桃園縣
      政府消防局所出具之火災原因調查報告書，係到場處理火
      災之調查人員，依現場情形所為之書面紀錄，核其本質固
      屬被告以外之人即火災調查課人員於審判外之書面陳述，
      惟其內容主要就火災可能發生之原因、撲救狀況、現場物
      品配置圖、相片資料等，基於專業知識所作成，並未敘及
      由何人所縱火之推測，具有相當之中立性，其作成過程並
      無不適當之情形，亦無顯不可信之情況，且屬職司火災調
      查之公務員於職務上所製作之紀錄文書並兼具陳述意見之
      鑑定性質，依刑事訴訟法第一百五十九條之四第一款之規
      定暨同法第二百零六條第一項規定之意旨，應有證據能力
      。至於卷附之現場照片，分係桃園縣政府警察局桃園分局
      埔子派出所警員及桃園縣政府消防局人員，以機械（照相
      機）之方式所留存之現場災後勘查影像，復無證據證明係
      公務員違背法定程序或經偽造、變造所取得，且對於「火
      勢燃燒狀況及發生原因」之待證事實，具有相當之關聯性
      ，亦有證據能力，合先敘明。
    (二)查系爭車輛係於九十三年三月二十五日凌晨一時三十五分
      前某時許起火燃燒，燃燒後就現場外貌燒損情形觀察，僅
      位於桃園市○○街六號前停放之系爭車輛有被火燒燬之情
      形，其他處所則無燃燒情形，而現場內部燒損情形，則為
      系爭車輛之車頭、車尾及車頂均燒損變色，並有油漬殘留
      ，車身車門上有原色殘留，車頭保險桿嚴重燒損，輪胎則
      未受燒損，自小客車駕駛座內部未受火勢波及等事實，有
      桃園縣政府消防局火災原因調查報告書（檔案號碼：Ｉ０
      四Ｃ一五Ｂ一號；內容包括：火災原因調查報告書摘要、
      火災現場勘查人員紀錄、火災現場勘查紀錄及原因判斷、
      火災出動觀察紀錄、談話筆錄、火災證物鑑定報告、火災
      現場平面圖及物品配裝圖、現場照片）及證人邱能揚提出
      之車損照片六張在卷可稽，應堪認定本件火災起火處分別
      在車頭、車尾及車頂，且系爭車輛之各該部位已達燒燬之
      程度，極為明確。又依據勘查暨清理起火處僅發現被火燒
      燬之保險桿、水箱、車頂油漬燃燒殘餘物外，未發現有任
      何引火物，亦未發現有自燃性化學物品存在，故似應排除
      化學物品自燃引火之可能性，而經消防局人員採集起火處
      燃燒殘餘物，並以ＧＣＭＳ（氣相層析質譜儀）鑑析，發
      現含有汽油類促燃劑，此有桃園縣政府消防局火災證物鑑
      定報告一紙在卷可稽，綜上所述，應可認起火原因係以人
      為縱火（使用汽油引火），而桃園縣政府消防局亦同是認
      （見同上火災原因調查報告書），足見系爭車輛確係遭人
      刻意縱火而燒損，致令不堪使用。
    (三)被告雖矢口否認縱火燒損系爭車輛云云，然系爭車輛遭縱
      火燒損前一小時內，被告曾駕車經過乙○○上開住處樓下
      一情，為被告所不爭執，並經證人乙○○、邱能揚二人證
      述在卷，並有監視器錄影畫面光碟附卷可資佐證；而案發
      前一天晚上，被告曾與乙○○見面，卻因談及兩人之間的
      感情而起爭執，乙○○再次提出分手要求，被告曾當面質
      問乙○○是否另結新歡，縱經乙○○否認，其仍心存懷疑
      ，而被告於護送乙○○返家後，旋即撥打電話予乙○○，
      欲道歉、挽回兩人感情，但乙○○態度冷淡、語多推託，
      被告遂於電話中質問乙○○，邱能揚是否在其住處，縱經
      乙○○否認，被告仍深感懷疑，嗣後乙○○即拒接被告電
      話，約於翌日凌晨零時四十分許，被告曾駕駛車輛經過乙
      ○○住處樓下等情，業據證人乙○○於本院審理時證述甚
      詳（見本院九十四年九月二十九日審判筆錄），被告對此
      事實亦均不否認；而被告曾因與乙○○間之感情糾紛，而
      與邱能揚有多次口角爭執，被告甚至揚言對邱能揚所使用
      之車輛不利，亦據證人乙○○、邱能揚二人於本院審理時
      到庭證述甚詳，足證被告不滿證人邱能揚從中介入其與乙
      ○○間感情，而心生憤恨。是觀諸上開各項情形，於九十
      三年三月二十四日晚間證人乙○○再度向被告當面提出分
      手要求，縱經被告百般挽回，仍遭乙○○拒絕，被告情緒
      應甚為激動，又不願接受乙○○之解釋，逕自認定係因邱
      能揚從中介入破壞，並一再質疑邱能揚當晚是否在乙○○
      住處過夜，心有未甘，欲到乙○○住處與之見面，途中經
      過乙○○家人專用之停車處所（即桃園縣桃園市○○街六
      號前），赫見邱能揚遂行將系爭車輛停放於該處，終坐實
      內心之疑慮，值此情境，霎時妒火中燒，憤恨難耐，復見
      此際亦得有機會可宣洩其心中之忿恨，乃生報復之意念而
      有縱火之意圖，於半小時至一小時後有上開縱火之舉，衡
      與經驗法則相符。被告前揭之所辯，無非係事後卸責之詞
      ，不足採信。
    (四)又按刑法第一百七十五條第一項所定放火燒毀同法第一百
      七十三條、第一百七十四條以外之他人所有之物，致生公
      共危險罪，其所謂「公共危險」，只需有發生實害之蓋然
      性為已足，並不以已發生實質損害為必要。查本案被告放
      火之所在，雖為非供居住而係專供停放車輛之停車棚內之
      系爭車輛，惟該車停放地點之近旁有其他汽車同停放在棚
      內，甚至該停車棚一邊並與有人居住之建築物相鄰等情，
      此觀諸卷附現場照片自明，復經證人乙○○證述在卷（見
      同上審理筆錄），則以系爭車輛週遭有停放其他汽車，汽
      車內亦有汽油等情觀之，被告在該處引燃燒燬系爭車輛之
      時，若稍有不甚，或未能及時撲救、控制，極易使火勢延
      燒至停放在近旁之其他車輛，甚至波及毗鄰有人居住之建
      築物之可能，客觀上自有公共危險，應甚灼然。從而，本
      件事證明確，被告上開犯行已經證明，應依法論科。
二、核被告甲○○所為，係犯刑法第一百七十五條第一項之放火
    燒燬他人所有自用小客車，致生公共危險罪。又被告之放火
    行為雖造成證人邱能揚所使用之系爭車輛毀損致令不堪用，
    然此為放火行為之當然結果（放火行為本即含有毀損性質）
    ，不另論以刑法第三百五十四條之毀損罪。爰審酌被告前未
    曾因犯罪經判決執行，此有台灣高等法院被告前案紀錄表一
    份在卷可稽，僅因感情糾紛，即以縱火燒車報復證人邱能揚
    ，甚而造成公共危險，無視於公眾及他人生命、財產安全，
    行為實非可取，犯罪後復全然未坦承犯行，亦未與證人邱能
    揚達成和解，不見任何悔意，及其犯罪之動機、手段、目的
    等一切情狀，量處如主文所示之刑。
貳、被訴恐嚇罪嫌部分：
一、公訴意旨另略以：被告甲○○於九十三年三月中旬某日二十
    三時許，在桃園縣桃園市○○街十巷三號三樓乙○○住處，
    與證人邱能揚發生爭執，竟對邱能揚以「要殺你全家」、「
    要斷你手腳」等言語加以恐嚇，致邱能揚心生畏懼危害於其
    安全，因認被告涉犯刑法第三百零五條之恐嚇危害安全罪嫌
    云云。
二、按犯罪事實應依證據認定之，無證據不得推定其犯罪事實；
    又不能證明被告犯罪者，應諭知無罪之判決；刑事訴訟法第
    一百五十四條第二項、第三百零一條第一項分別定有明文。
    另按犯罪事實之認定，應憑真實之證據，倘證據是否真實尚
    欠明確，自難以擬制推測之方法，為其判斷之基礎；而認定
    犯罪事實之證據係指足以認定被告確有犯罪行為之積極證據
    而言，該項證據自須適合於被告犯罪事實之認定，始得採為
    斷罪資料，最高法院五十三年著有臺上字第六五六號、二十
    九年上字第三一０五號判例。再按刑法第三百零五條所規定
    ，以加害生命、身體、自由、財產之事「恐嚇」他人，尚須
    「致生危害於安全」始足當之，亦即必須恐嚇之意致受加害
    通知之人，心生畏怖，而產生生命、身體、自由或財產受到
    不安全等危險的感覺，而這種危險之結果是否發生，須依個
    案所有情狀為考量，如恐嚇者與被恐嚇者之間的實力關係、
    恐嚇者之語氣、說話之場合，及被恐嚇者之性格等，均為判
    斷之因素。
三、本件公訴人認被告於上揭時、地涉有恐嚇罪嫌，無非係以證
    人邱能揚及乙○○之證述為其論據。而被告固不否認於上揭
    時、地有與邱能揚發生爭執，惟堅詞否認有何恐嚇犯行，並
    辯稱：當時雖有起口角爭執，但是兩人一來一往的，伊也沒
    有說那些恐嚇的話等語。
四、經查：
    (一)被告於九十三年三月中旬某日晚上十一點多，以其所有之
      鑰匙進入乙○○位於桃園市○○街十巷三號三樓住處，當
      時證人邱能揚及乙○○均在場，被告遂與邱能揚起口角爭
      執，過程中，被告對證人邱能揚威嚇稱「要殺你全家」、
      「要斷你手腳」等話語，直到凌晨二、三點，才由乙○○
      出面將被告帶到屋外，與之懇談後，被告始行離去等情，
      業據證人邱能揚、乙○○於檢察官偵查及本院審理時各自
      證述甚詳，而證人乙○○曾為被告親密女友，被告亦一再
      堅稱其與證人乙○○並無分手（見本院九十四年九月二十
      九日審理筆錄），顯見兩人關係密切；證人邱能揚雖因感
      情問題而與被告有所糾紛，然其經檢察官及本院諭知證人
      有具結之義務及偽證之處罰並命朗讀結文具結擔保其證言
      之真實性後，仍為上述前後一致之證述，且證人邱能揚、
      乙○○經本院以隔離訊問之方式加以詰問，二人所述互核
      一致，若非屬事實，焉會如此？是證人邱能揚、乙○○前
      開所為證述應堪採信，足認被告確有於上揭時、地說出如
      上之言語。
    (二)然查被告素行良好，此有本院全國前案紀錄表可稽，個性
      上應無暴力傾向，且其與證人邱能揚係因感情糾紛而生爭
      吵，依當時雙方情緒皆屬不悅甚或激動之情狀下，難免口
      不擇言，其中夾有上開言語，彼此均可理解為壯大聲勢之
      意味，尚難遽認被告主觀上係基於於恐嚇之犯意而對證人
      邱能揚為將來惡害之通知。而證人邱能揚亦自承：被告說
      那些話時，其也有回罵三字經，兩人互相對罵，聲量頗大
      ，其也沒有報警求救，因感情的事本來就會說那些話，一
      開始也沒有那麼在意，直到車被燒才感到恐懼等語（見本
      院九十四年九月二十九日審理筆錄），甚且證人乙○○亦
      證稱：他們二人在客廳發生口角，都快要打起來，爭吵算
      很激烈，期間被告有說要傷害對方的話，但邱能揚也有說
      他知道被告的嫂嫂在哪裡開餐廳，要去那邊堵他等語（見
      同上審理筆錄），佐以被告與證人邱能揚發生爭執之地點
      係在乙○○家中，而當時乙○○已與邱能揚正式交往，衡
      以證人邱能揚當場尚能與被告一來一往互相對罵，針鋒相
      對，甚至反唇以欲加害之語相恫嚇並進而幾近鬥毆等情，
      被告縱有上開言語，證人邱能揚是否因而心生畏懼，亦尚
      難遽斷，對此部分，公訴人未能指出其他證據，而仍有合
      理懷疑存在，自尚難證明被告主觀上有恐嚇之犯意，或證
      人邱能揚因被告上開言語而心生畏怖。
五、綜上所述，公訴人所舉之證據尚不能使本院獲得被告此部分
    有罪之確信，此外復查無其他積極證據足認被告另涉有公訴
    人所指恐嚇犯行，此部分自屬不能證明被告犯罪，揆諸前揭
    說明，就被告被訴恐嚇罪嫌部分應為被告無罪之諭知。
參、據上論斷，應依刑事訴訟法第二百九十九條第一項前段、第
    三百零一條第一項，刑法第一百七十五條第一項，判決如主
    文。
本案經檢察官趙燕利到庭執行職務。
中    華    民    國    95    年    1     月    17    日
                  臺灣桃園地方法院刑事第十一庭
                      審判長法  官  蔡榮澤
                            法  官  丁俊成
                            法  官  何俏美
以上正本證明與原本無異。
如不服本判決，應於送達後10日內，向本院提出上訴狀。
                            書記官  陳淑瓊
中    華    民    國    95    年    1     月    18    日
附錄本案論罪科刑法條
中華民國刑法第175條
(放火燒燬住宅等以外之物罪)
放火燒燬前二條以外之他人所有物，致生公共危險者，處一年以
上七年以下有期徒刑。
放火燒燬前二條以外之自己所有物，致生公共危險者，處三年以
下有期徒刑。
失火燒燬前二條以外之物，致生公共危險者，處拘役或三百元以
下罰金。


司法院資訊處製作；財團法人民間司法改革基金會備份。
